【裁判字號】    90,訴,38
【裁判日期】    900215
【裁判案由】    誣告
【裁判全文】
臺灣臺南地方法院刑事判決                              九十年度訴字第三八號
    公  訴  人  臺灣台南地方法院檢察署檢察官
    被      告  甲○○
右列被告因誣告案件，經檢察官提起公訴（八十九年度偵字第八四三二號），本院判
決如左：
    主  文
甲○○無罪。
    理  由
一、公訴意旨略以：被告甲○○曾因違反槍砲彈藥刀械管理條例案件，經本院判處有
    期徒刑一年，於民國八十八年三月十九日執行完畢，仍不知悔改，於八十九年六
    月二十三日二十一時許，在台南縣永康市○○街九十二巷七號，因其女友劉憶琦
    之前任男友乙○○夥同友人多人前來上址找劉憶琦，雙方因而相互毆打（傷害部
    分於檢察官偵查中已撤回告訴，業經不起訴處分），甲○○自己亦受有傷害（傷
    害部分未據告訴）。被告甲○○不甘被毆，明知其右肘之傷並非遭乙○○持槍射
    傷，竟意圖使乙○○受違反槍砲彈藥刀械管理條例罪嫌之刑事處分，於同年月二
    十四日八時許，至台南縣警察局永康分局大灣派出所，虛構乙○○與其互毆時，
    持槍射傷其右肘等不實之事項，向警員報案，使警方以乙○○持槍對人射擊，涉
    有違反槍砲彈藥刀械管理條例等罪嫌而對乙○○偵訊。因認被告涉有刑法第一百
    六十九條第一項之誣告罪嫌等語。
二、按犯罪事實應依證據認定之，無證據不得推定其犯罪事實；又不能證明被告犯罪
    者，即應諭知無罪之判決，刑事訴訟法第一百五十四條、第三百零一條第一項分
    別定有明文。
三、本件公訴人認被告甲○○涉有誣告罪嫌，無非以上揭事實，有被告於台南縣警察
    局永康分局大灣派出所向警員報案時指稱：其係遭乙○○持槍射傷等語資為依據
    。訊據被告堅決否認有誣告犯行，辯稱：伊從頭到尾都沒有要告乙○○，當天是
    警察帶伊等去醫院的，伊並沒有報案，警察問伊是否要告乙○○，伊說不要，是
    警察到劉憶琦的家裡帶伊等去製作筆錄，伊只向警察說乙○○他們衝進來，伊有
    聽到「碰」的一聲，然後手就流血，伊看到乙○○手上有拿著一支黑黑的像槍的
    東西，伊當時直覺乙○○手上拿著是槍，但伊並無法確認渠手上拿著是不是槍。
    被送到醫院時伊以為是被槍打到，還告訴醫生伊像是被槍打到，醫生也說好像是
    ，因為警察搜查不到槍枝，說伊誣告，所以伊才改說沒有聽到槍聲，因為會害怕
    警察移送伊誣告，所以才說伊第一次警訊所言不實在，實際上第一次警訊時伊真
    的以為是被槍打到等語。
四、按誣告罪之成立以意圖他人受刑事處分或懲戒處分，而為虛偽之告訴告發報告者
    為要件，所謂虛偽係明知無此事實故意捏造而言，若告訴人誤認有此事實或以為
    有此嫌疑，自不得指為虛偽，即難科以本罪；又誣告罪之成立，以意圖他人受刑
    事處分虛構事實而向該管公務員申告為其要件，故其所訴事實，雖不能證明係屬
    實在，而在積極方面尚無證據證明其確係故意虛構者，仍不能遽以誣告罪論處，
    最高法院四十年度台上字第八八號、四十六年度台上字九二七號分別著有判例。
    經查：被告固於八十九年六月二十四日上午八時許，在台南縣警察局永康分局大
    灣派出所陳述：於八十九年六月二十三下午二十一時許，在永康市○○街九二巷
    五號屋內，遭受乙○○夥同其他不詳男子共五人，衝入屋內，並由乙○○手持一
    把手槍向伊射擊等語。惟查，被告於該次警訊筆錄並無告訴乙○○違反槍砲彈藥
    刀械管制條例罪嫌之意思，此觀之其於承辦警員詢問是否提出告訴時，答稱：「
    我不提出告訴」，且其於同日下午十二時三十分許，在該派出所製作第二份筆錄
    時，承辦警員詢其為何在第一次警訊筆錄中說乙○○持槍射擊伊右手肘，被告即
    答稱：「乙○○夥同五、六名男子衝入屋內，在樓下和伊發生毆打，當時乙○○
    手中有一支黑色的東西，伊看不清楚是不是槍，因為當時很緊張無法確定，伊不
    對乙○○提出告訴等語，有上引台南縣警察局永康分局大灣派出所偵訊筆錄一份
    附卷可稽。次查，證人劉憶琪於警訊中證稱：伊因與乙○○發生情感糾紛，於八
    十九年六月二十三日二十一時三十五分，由乙○○夥同五、六名男子到永康市○
    ○街九十二巷五號住宅後面，猛踼後門，伊下樓查看開啟後門，乙○○等人便衝
    入屋內不知道是誰把伊撞倒，造成伊向後仰頭（後腦）撞到地面受傷等語（見卷
    附台南縣警察局永康分局大灣派出所八十九年六月日偵訊筆錄）；且其於檢察官
    偵查中亦證稱：當天乙○○帶十幾人到伊住處要打被告，當時伊和被告在樓上玩
    牌，伊開門時五六人就衝進來，伊被撞倒在地，等伊起來時被告和乙○○都拿木
    棍互相毆打，未注意看乙○○和他朋友有無拿槍等語（臺灣台南地方法院檢察署
    八十九年七月二十七日訊問筆錄），足見被告向警員所陳乙○○帶五、六人衝進
    證人劉憶琪住處，其並與乙○○等互毆等語，與事實大致相符。參以被告於歷次
    警訊筆錄中一再表示，不對乙○○提出告訴，且其在遭乙○○夥眾衝入證人劉憶
    琪家中毆打之混亂情況下，誤認乙○○手中所持之木棍為手槍，非無可能，何況
    證人劉憶琪於偵查中也證明當時乙○○手中有拿木棍（同上引檢察官偵查筆錄）
    ，更見被告並無虛捏事故構陷乙○○入罪之犯意。故證人劉憶琪雖證稱：見被告
    與乙○○拿木棍互毆等語，及國立成功大學醫學院附設醫院函稱無法判定被告右
    肘之傷口確為槍傷等情，仍難以上揭情事，即率然認定被告指遭乙○○持槍射擊
    是誣告。綜上所述，揆諸上引最高法院判例意旨，自不能以被告誤認有此事實，
    即指其陳述為虛偽，亦不能以其所指之事實，不能證明係屬實在，即遽以誣告罪
    相繩。被告所辯，尚非顯違常情，洵堪採信。
五、據上所陳，本件依調查所得證據尚不足以證明被告確有誣告之犯行，此外復查無
    其他積極證據足資證明被告有上述犯行，揆諸首開說明，犯罪尚屬不能證明，應
    為無罪之諭知。
據上論斷，應依刑事訴訟法第三百零一條第一項，判決如主文。
本件經檢察官葉耿旭到庭執行職務。
中      華      民      國      九十      年      二      月      十五  日
                              臺灣臺南地方法院刑事第一庭
                                  法  官  謝瑞龍
右正本證明與原本無異。
如不服本判決，應於判決送達後十日內向本院提出上訴狀( 應附繕本 )。
                                  書記官  劉岳文
中      華      民      國      九十      年      二      月      十五  日


司法院資訊處製作；財團法人民間司法改革基金會備份。
